【裁判字號】    89,交抗,135
【裁判日期】    890707
【裁判案由】    違反道路交通管理處罰條例
【裁判全文】
臺灣高等法院刑事裁定                            八十九年度交抗字第一三五號
    抗  告  人
    即受處分人  甲○○
右抗告人因違反道路交通管理處罰條例案件，不服臺灣臺北地方法院中華民國八十九
年五月二十六日裁定（八十八年度交聲字第六四六號），提起抗告，本院裁定如左：
    主  文
抗告駁回。
    理  由
一、按汽車行駛時，駕駛人應注意車前狀況及兩車併行之間隔，並隨時採取必要之安
    全措施，道路交通安全規則第九十四條第三項定有明文。又汽車駕駛人駕駛汽車
    違反道路交通安全規則，因而肇事致人受傷，吊扣其駕駛執照三個月至六個月，
    道路交通管理處罰條例第六十一條第二項有明文規定。
二、原裁定以本件受處分人甲○○係「欣欣客運股份有限公司」僱用之大客車司機，
    負責駕駛臺北市○○○路線（東園至公館）公共汽車搭載乘客，為從事駕駛業務
    之人。於民國（下同）八十八年八月三日下午六時四十五分許，駕駛車牌ＡＣ－
    三七五號營業大客車，沿臺北市○○街內側車道由北往南方向行駛，途經塔城街
    、鄭州路有號誌交岔路口遇紅燈停駛時，同向右側適有成年男子張志仁駕駛車牌
    ＧＫ－二四０四號自用小客車停駛等候紅燈，成年男子王碩正則騎車牌ＥＡＯ－
    六三六號輕機車並在後座附載友人張伯威，亦在該輛自用小客車左後車門與該輛
    車牌ＡＣ－三七五號公車之間停駛等候紅燈號誌變換。俟綠燈號誌甫亮之際，甲
    ○○駕駛ＡＣ－三七五號公車起步行駛，疏未注意兩車併行之間隔，貿然起步偏
    右行駛，張志仁見狀，只得駕駛該輛車牌ＧＫ－二四０四號自用小客車往右閃避
    。此時，在二車間停駛尚未起步而由王碩正所駕騎之ＥＡＯ－六三六號輕機車左
    手把，遭甲○○所駕駛之公車右後側車身擦撞後插入公車鈑金內拖拉，致ＥＡＯ
    －六三六號輕機車車體扭曲變形，而該輛公車右後車身破裂，刮痕由前往後。坐
    在機車後座之張伯威受有右大腿內側瘀青及左手肘擦傷之傷害（由於傷勢輕微，
    未驗傷）。臺北市政府警察局交通警察大隊以受處分人有違反前揭道路交通安全
    規則第九十四條第三項及道路交通管理處罰條例第六十一條第二項規定掣單舉發
    ，原處分機關並依道路交通管理處罰條例第六十一條第二項規定於八十八年十一
    月五日裁處吊扣受處分人駕駛執照三個月。本件受處分人就其於前揭時地與王碩
    正所駕駛之輕機車發生擦撞乙節供承不諱，惟矢口否認有何違反道路交通管理處
    罰條例之行為，辯稱略以：「本件交通事故係王碩正駕騎車牌ＥＡＯ－六三六號
    輕機車在我駕駛之公車右後側高速行駛，為免遭公車與右側道路施工圍籬夾死，
    急速向鄭州路右轉，以致衝撞公車右後側保險桿前鈑金，造成面積約廿公分乘十
    八公分不規則破損。我才是受害人。當時王碩正及其友人張伯威均未受傷」云云
    。經查：右揭事實，業據目擊證人（即車牌ＧＫ－二四０四號駕駛人）張志仁指
    證綦詳，核與證人王碩正、張伯威結證情節相符。而該輛車牌ＡＣ－三七五號公
    車「右後車身破裂，刮痕由前往後」、「Ｂ車（車牌ＥＡＯ－六三六號輕機車）
    附載人張伯威左手臂擦撞」等事實，亦有臺北市政府警察局「交通事故補充資料
    表」在卷可按。證人（到場處理事故臺北市政府警察局交通警察大隊大同分隊員
    警）張國松供證該輛輕機車車體實際上「扭曲變形」，其在「交通事故補充資料
    表」內誤載「車身斷裂」，載明筆錄在卷可稽，並據證人（與張國松同時到場處
    理員警）許正宏到庭具結證述屬實，復有現場車損相片為證。是以本件交通事故
    ，應係受處分人駕駛ＡＣ－三七五號公車，未注意兩車併行之間隔，自後擦撞同
    向右側由證人王碩正所駕駛之ＥＡＯ－六三六號輕機車左手把無疑。受處分人空
    言辯稱係王碩正駕駛該輛輕機車「高速」前駛衝撞造成云云，查與事實不符，所
    辯無非係卸責之詞，不足採信。受處分人駕車違反道路交通安全規則第九十四條
    第三項規定，致ＥＡＯ－六三六號輕機車附載乘客張伯威受傷之事實，堪信為實
    在。從而，原處分機關依道路交通管理處罰條例第六十一條第二項規定吊扣受處
    分人駕駛執照三個月，洵無違誤，本件異議應認無理由，依道路交通案件處理辦
    法第十九條，將其異議之聲請駁回。
三、本院經核閱相關卷證，認原裁定核無不合。抗告意旨略以：(一)證人張國松並非本
    案現場處理人，有原裁定附卷證二、三可稽，且對於輕機車車體之損壞於「交通
    事故補充資料表」中記載不實；(二)證人王碩正對於張伯威有無受傷，在原審前後
    證述不一，張伯威亦於原審供證時，初稱未受傷，嗣改稱有受傷，前後亦供證不
    一，且無醫院「驗傷證明」；(三)抗告人駕駛之公車待綠燈後起步行駛，速度緩慢
    ，在如此短距離情況下橫向起步，將公車右後側車身之機車擦撞後插入公車鈑金
    內拖拉，除非時速超過一百公里，否則不可能造成公車鈑金破裂，證人張志仁之
    供證顯與事理不合。故證人張正仁、王碩正、張伯威、張國松與許正宏等五人之
    結證，有如上所陳之瑕疵，原裁定竟援引為判斷之依據，駁回抗告人之異議，委
    有未當，實難甘服云云。經查：
  (一)卷附證二、三之道路交通事故調查報告表及北市警察局舉發違反道路交通管理事
    件通知單（見原審卷第八、九頁）中，雖無證人即警員張國松之署名或記載，惟
    就交通事故談話記錄表（見原審卷第十六頁）為張國松於現場所製作觀之，證人
    仍不失為現場處理人之一，雖本件事發時間為十八時四十五分，而前揭談話記錄
    表製作時間為二十時二十分，兩者有些許差距，但都仍處於現場，況受處分人亦
    捺印於筆錄上，核與現場處理員警許正宏於原審之供證相符；又證人張國松於原
    審供稱：交通事故補資料表中記載輕機車車身斷裂，我寫的意思是車身扭曲變形
    ，沒有完全分開，是被公車由前而後拖拉造成（見原審卷第七十一頁背面），此
    與另證人許正宏提出附卷機車扭曲變形之照片相符。是證人對於機車損壞程度記
    載之用語雖有些微不當，然與機車損壞之基本事實並無不同，實難指其有記載不
    實之情形。
  (二)原審質之證人王碩正供稱他（指張伯威）當時有受傷，他手臂有擦破皮，那隻手
    不記得了（見原審卷第三十五頁），質之張伯威亦稱事故發生當時伊右大腿內側
    瘀青，左手手肘擦傷（見原審卷第四十六頁），以上各有筆錄在卷，並無前後供
    述不一之情形。又證人即於公車右側同等候紅燈之駕駛張志仁亦證稱：後座那個
    人褲子有扯破，有擦傷（見原審卷第六十九頁）、證人即現場處理員警張國松證
    稱：機車附載乘客張伯威受有輕傷（見原審卷第七十一頁背面），益徵張伯威有
    受傷。衡之證人等與抗告人素無怨隙，當無誣陷之理。故張伯威雖無醫院「驗傷
    證明」，受傷事實仍無疑義。
  (三)抗告人車輛待綠燈後起步行駛，雖速度緩慢，但因機車上乘載兩人，重量不輕，
    機車遭擦撞擠壓後機車把手插入公車鈑金內再往前拖拉，因而造成公車鈑金破裂
    ，殊有可能，核與事理無違。故綜合上述，抗告人之抗告意旨應認無理由，予以
    駁回。
四、據上論結，應依道路交通案件處理辦法第二十六條，刑事訴訟法第四百十二條，
    裁定如主文。
中      華      民      國    八十九    年      七      月      七      日
            臺灣高等法院刑事第五庭
                                  審判長法  官  曾  德  水
                                        法  官  林  立  華
                                        法  官  楊  貴  雄
右正本證明與原本無異。
不得再抗告。
                                        書記官  王  敬  端
中    華    民    國    八十九    年       七       月       十一       日


司法院資訊處製作；財團法人民間司法改革基金會備份。
